【裁判字號】    98,易,312
【裁判日期】    981231
【裁判案由】    竊盜等
【裁判全文】
臺灣宜蘭地方法院刑事判決               98年度易字第312號
公  訴  人  臺灣宜蘭地方法院檢察署檢察官
被      告  乙○○
選任辯護人  李秋銘律師
            黃金亮律師
上列被告因犯竊盜等案件，經檢察官提起公訴（98年度偵字第24
號），本院判決如下：
    主  文
乙○○無罪。
    理  由
一、公訴意旨略以：緣宜蘭縣五結鄉○○路○段136巷21、22號為
    噶瑪蘭國際度假村公寓大廈社區（由邦聯建設股份有限公司
    建造，乙○○係該公司總經理），分為第一期、第二期大廈
    ，各有180多戶。該社區規劃有戶外游泳池、室內外SPA浴池
    、卡拉OK室、舞池、地下室停車場、娛樂室、會議室等公共
    設施。第一期建物大廈與公共設施，在民國89年間陸續完成
    ，第二期建物大廈與公共設施，在91年間陸續完成。邦聯建
    設股份有限公司總經理乙○○（實際經營者）於89年間設立
    噶瑪蘭大飯店，飯店設址在宜蘭縣五結鄉○○路○段136巷21
    號14樓之1，飯店實際經營範圍噶瑪蘭國際度假村公寓大廈
    社區，包括該社區第一期、第二期部份公寓及屬於全體住戶
    之全部公共設施。噶瑪蘭國際度假村第一期與第二期公寓大
    廈，部分賣給個人，部分賣給噶瑪蘭大飯店，亦有部分住戶
    將房屋租給噶瑪蘭大飯店經營使用。噶瑪蘭大飯店於第一期
    大廈有48戶可供運用（含己有與租用）。自89年間起迄今，
    乙○○實際經管之噶瑪蘭大飯店，以其擁有之部分公寓經營
    飯店，意圖為自己及噶瑪蘭大飯店不法之所有，竊佔噶瑪蘭
    國際度假村公寓大廈全部住戶所擁有之宜蘭縣五結鄉○○路
    ○ 段136巷21、22號大廈之公共設施，含「二期大廈之室內
    SPA 、室外SPA、會議室、娛樂間及其餘地下室全部」及「
    一期大廈之健身房、KTV、舞池、餐廳及其餘地下室全部。
    且又自89年間起迄今，乙○○實際經管之噶瑪蘭大飯店，以
    其擁有之部分公寓經營飯店，意圖為自己及噶瑪蘭大飯店不
    法之所有，將噶瑪蘭大飯店的電路管線，接到由噶瑪蘭國際
    度假村公寓大廈各個住戶共同負擔之公共區○○○○○路及
    電力線路，致使各住戶要一起分擔原應由噶瑪蘭大飯店自己
    要個別負擔之電力費用，因認被告涉犯刑法第320條第2項之
    竊佔罪及第1項之竊盜罪嫌云云。
二、按犯罪事實應依證據認定之，無證據不得認定犯罪事實；不
    能證明被告犯罪者，應諭知無罪之判決，刑事訴訟法第154
    條第2項、第301條第1項分別定有明文。又所謂認定犯罪事
    實之證據，係指足以認定被告確有犯罪行為之積極證據而言
    ，如未發現相當證據，或證據不足以證明，自不能以推測或
    擬制之方法，以為裁判基礎。又認定不利於被告之事實，需
    依積極證據，茍積極證據不足為不利於被告事實之認定時，
    即應為有利於被告之認定，更不必有何有利之證據，此觀諸
    最高法院76年度臺上字第4986號、32年度上字67號判例意旨
    亦甚明顯。
三、本件公訴人認被告涉犯竊佔及竊盜罪嫌，無非係以被告之陳
    述、告訴人丁○○之指訴、噶瑪蘭國際度假村公寓大廈管理
    委員會97年第一次區分所有權會議紀錄、通知書、存證信函
    、現場照片、房屋預購契約書、勘驗筆錄及勘驗照片、噶瑪
    蘭國際度假村公寓大廈管理委員會96年公共用電收據、98年
    公共用電收據為其論據。訊據被告堅決否認有何竊佔及竊盜
    之犯行，辯稱：一期的健身房、KTV、舞池、餐廳及地下室
    均為建商原本建設之設施，而二期的室內SPA、室外SPA、會
    議室、娛樂間及地下室，雖為伊所增建，然係因建商倒了，
    沒有履約，才依約完成設施，且該公共設施所有住戶均可使
    用，並沒有竊佔，公共用電沒有變更過既有的設施，並沒有
    竊電，且有補償公用電費予住戶等語。
四、經查：
（一）按刑法第320條第2項竊佔罪，係以意圖為自己或第三人不
      法之利益，而竊佔他人之不動產為其成立要件，而竊佔固
      以有占用為必要，唯並非以占用之情形為滿足條件，必該
      項占用行為除置於自己實力支配外，並具有排他性及期間
      性始足當之。而被告為噶瑪蘭大飯店之實際經營負責人，
      而噶瑪蘭大飯店擁有部分噶瑪蘭國際渡假村之房間外，並
      向噶瑪蘭國際渡假村之部分住戶回租房間，且噶瑪蘭大飯
      店確有使用噶瑪蘭國際渡假村之一期之健身房、KTV、舞
      池、餐廳及地下室及二期之室內SPA、室外SPA、會議室、
      娛樂間及地下室等公用設施，且上開公用設施之用電確係
      使用噶瑪蘭國際渡假村之公用電力等情，業據被告坦認無
      誤，且經告訴人丁○○指述在卷，並有勘驗筆錄、現場照
      片附卷可稽，固堪認為真實。
（二）至告訴人雖指稱被告竊佔一期之健身房、KTV、舞池、餐
      廳、地下室及二期之室內SPA、室外SPA、會議室、娛樂間
      及地下室等情，然該一期之健身房、KTV、舞池、餐廳及
      地下室等設施，為邦聯建設股份有限公司所設計規劃興建
      ，於被告經營噶瑪蘭大飯店前即已興建完成，且住戶均可
      以使用等情，業經告訴人丁○○於本院審理時證述明確（
      見本院卷第74頁筆錄），可知被告雖確有使用上開公共設
      施作為噶瑪蘭大飯店之設施供住宿之旅客使用，然該設施
      本即為噶瑪蘭國際渡假村之公用設施，且為所有住戶所得
      任意使用，而被告所經營之噶瑪蘭大飯店本即為噶瑪蘭國
      際渡假村之住戶之一，且依現場照片所示，被告亦無使用
      其他方式阻礙住戶使用而有何將上開空間置於自己實力支
      配下而排除他人使用之行為，尚難僅因被告有使用上開公
      用設施即遽認被告有告訴人所指之竊佔行為甚明。至二期
      之室內SPA、室外SPA、會議室、娛樂間及地下室等公用設
      施，固為被告於91、92年間始自行興建完成，然依邦聯建
      設股份有限公司與購買之住戶所簽立之房屋預購契約書第
      9 條及建材設備表所示「建方於本公共設施用地增建俱樂
      部，但此俱樂部歸屬乙方保有經營權之委託；公共設施部
      份有：娛樂室、會議室、男女三溫暖中心、室外游泳池、
      按摩池等」（見98年度偵字第24號卷第47-55頁），而因
      建商倒閉上開公用設施均未設置興建完成等情，亦據證人
      即告訴人丁○○於本院審理時證述明確（見本院卷第83-
      84頁筆錄），而被告前為邦聯建設股份有限公司之總經理
      ，其於91年間開始經營噶瑪蘭大飯店時，為使噶瑪蘭國際
      渡假村得以正常使用公共設施，而施作上開室內SPA、室
      外SPA、會議室、娛樂間及地下室，其主觀上是否即有為
      自己不法所有之意圖，尚非無疑。且被告興建上開公用設
      施後，除供住宿之旅客使用外，一般住戶亦均可使用等情
      ，亦據證人即告訴人丁○○於本院審理時證述屬實（見本
      院卷第74頁筆錄），而依現場照片所示，被告亦無使用其
      他方式阻礙住戶使用而有何將上開空間置於自己實力支配
      下而排除他人使用之竊佔行為，況被告於91、92年間施作
      完成後，隨即於92年9月間與噶瑪蘭國際渡假村簽立承租
      契約，並同意給付每年40萬元之回饋金予噶瑪蘭國際渡假
      村，且91年9月至92年9月間之回饋金業已付訖，此亦為告
      訴人所不爭，並有合約書、存證信函、存款憑條在卷可稽
      ，更可徵被告主觀上實無為自己不法所有之意圖甚明，縱
      被告事後並未依約給付回饋金予噶瑪蘭國際渡假村，亦僅
      係屬雙方間之民事糾紛，尚難遽以認定被告有竊佔之犯行
      。
（三）告訴人雖指述被告有竊取噶瑪蘭國際渡假村之電力云云，
      然依證人甲○○於本院審理時證述：「兩棟大樓游泳池、
      網球場的電，在設計之初就使用第一期的公共用電，這部
      分的公共用電，是埋在地下」等語明確（見本院卷第66-6
      9頁筆錄），顯見第一期之游泳池、網球場之電力，在設
      計興建時，即已規劃使用第一期之公共用電，而上開游泳
      池、網球場等公用設施，本即為全體住戶所得共同使用之
      設施，故上開公用設施使用公用電力，本屬常情，而被告
      於經營噶瑪蘭大飯店後，並未為將電力之配置為變更使用
      ，自難僅因噶瑪蘭大飯店有使用上開公用設施，即認被告
      有竊取電力不法所有之意圖及竊取之犯行。至告訴人指述
      被告涉竊取第二期公共用電之部分，除告訴人之指述外，
      並無其他積極證據可資證明被告有何以他法將何部分之電
      力轉接竊用之行為，且被告所經營之噶瑪蘭大飯店本即為
      噶瑪蘭國際渡假村之住戶之一，其本亦有使用公用設施之
      權，自不能僅因其使用公共設施即認其有為自己不法所有
      之意圖而竊取電力之行為。況被告於92年9月間即與噶瑪
      蘭國際渡假村簽立承租契約，並約定負擔因經營噶瑪蘭大
      飯店而增加使用之公用電力之部分，此亦經證人丙○○於
      本院審理時結證屬實（見本院卷第71-72頁筆錄），故就
      竊盜噶瑪蘭國際渡假村電力之部分，公訴人之舉證尚有不
      足，自難認被告有何竊取電力之犯意及犯行。
（四）綜上所述，依公訴人所舉之證據，尚難證明被告有何竊佔
      及竊盜電力之犯行，此外，復查無其他積極之證據足資認
      定被告涉犯上開罪嫌，揆諸前揭說明，自應為被告無罪判
      決之諭知。
據上論斷，應依刑事訴訟法第301條第1項前段，判決如主文。
本案經檢察官張立言到庭執行職務
中    華    民    國    98    年    12    月    31    日
                  刑事第三庭法  官  鄭貽馨
以上正本證明與原本無異。
如不服本判決應於收受送達後十日內向本院提出上訴書狀，並應
敘述具體理由；其未敘述上述理由者，應於上訴期間屆滿後二十
日內向本院補提理由書(均須按他造當事人之人數附繕本)「切勿
逕送上級法院」。
                            書記官  高雪琴
中    華    民    國    98    年    12    月    31    日

司法院資訊處製作；財團法人民間司法改革基金會備份。
